臺灣士林地方法院刑事判決　　　　　　　　　　　　　九十一年度訴字第五三號
　　公　訴　人　臺灣士林地方法院檢察署檢察官
　　被　　　告　甲○○
　　選任辯護人　李巾律師
右列被告因偽造有價證券案件，經檢察官提起公訴（九十年度偵字第九六七四號），
本院判決如左：
    主  文
甲○○意圖供行使之用，而偽造有價證券，處有期徒刑參年貳月。
偽造美國運通銀行台北分行支票號碼：0000000號、金額新台幣玖萬肆仟元、
發票日八十八年八月二十五日、發票人「ｗｅｉ  ｗｅｉ」之支票壹張，沒收。
    事  實
一、甲○○基於意圖供行使之用而偽造有價證券之犯意，於民國（以下同）八十八年
    五月底六月初之某日，在台北市○○○路○段南山人壽公司營業處辦公室內，未
    經乙○○同意或授權，擅自在乙○○所有之美國運通銀行台北分行支票帳戶（帳
    戶號碼：000000000號）之空白支票（支票號碼：0000000號）
    一張上，填載金額新台幣（下同）九萬四千元、發票日八十八年八月二十五日，
    並偽簽乙○○英文名字「ｗｅｉ  ｗｅｉ」之署押於發票人欄以完成發票行為後
    ，持該張偽造之支票向張庭維調借現金，嗣張庭維將該支票提示，美國運通銀行
    台北分行未發覺發票人簽名筆跡有異，仍予透支兌現，乙○○經銀行催討透支款
    時始發覺上情。
二、案經被害人乙○○訴由台北市政府警察局內湖分局移送台灣基隆地方法院檢察署
    呈請台灣高等法院檢察署檢察長會轉臺灣士林地方法院檢察署檢察官偵查起訴。
    理  由
一、訊據被告甲○○對於在上揭支票一張上填載發票日期、金額、簽名及背面之背書
    等情均坦承不諱，然矢口否認偽造，辯稱那張支票是向乙○○借用，事先有對乙○○說是作為保證票，乙○○授權伊自己填寫發票日期、金額、簽名，否則倘是
    偽造該支票，伊何以敢在該支票背書簽自己之姓名云云。
二、經查前揭支票一紙，並非告訴人乙○○所簽發，業經告訴人指訴稽詳，且觀諸該
    張支票上發票人「ｗｅｉ  ｗｅｉ」之簽名與告訴人留存於銀行印鑑簽名卡上「
    ｗｅｉ  ｗｅｉ」之簽名筆跡並不相同，有該支票號碼：0000000號之支
    票影本一張與美國運通銀行台北分行九十一年十一月一日美運發（91）營運字第
    ０二三四四號函附客戶簽名卡一張在卷可供比較，次查卷附系爭支票影本一張，
    觀其背書「甲○○」之筆跡，與被告於本院訊問時訊問筆錄之簽名相同，顯然確
    是被告親自背書無訛，又系爭支票確是由被告背書後轉交給張庭維，再由張庭維
    提示付款等情，亦經證人張庭維證述屬實，並有系爭支票「張庭維」之背書在卷
    可按，核與被告此部份之自白相符，是系爭支票確是由被告所簽發，完成發票之
    行為。然查告訴人乙○○矢口否認曾同意或授權被告填載完成系爭支票之發票行
    為，指稱：伊與美國運通銀行台北分行間有十五萬元之透支約定，系爭支票經銀
    行透支兌現後，經銀行通知補款才知悉有系爭支票之簽發，伊問銀行誰開的，銀
    行說是伊的名字，後面有「甲○○」背書，伊旋邀被告甲○○一起至銀行處理，
    見支票背面亦有「張庭維」之背書，被告甲○○說她與張庭維有金錢往來，所以
    被告甲○○要先還伊錢，再和張庭維算帳等語。次查所謂授權寫支票應是指授權
    他人填寫支票之發票日期或金額，絕無授權他人仿冒發票人簽章之理，被告空言
    辯稱係經告訴人授權云云，顯是飾卸之詞，不足採信，本件事証明確，被告犯行
    洵堪認定，應依法論科。
三、查被告甲○○意圖供行使之用，而偽造支票，核其所為係犯刑法第二百零一條第
    一項之偽造有價證券罪，其偽造告訴人之署押（簽名）係偽造有價證券之階段行
    為，其行使偽造有價證券之低度行為，為偽造有價證券之高度行為所吸收，均不
    另論罪。審酌被告犯罪之動機、目的、手段，犯罪時所受之刺激及其品性、生活
    狀況、智識程度、犯罪所生之損害，及犯罪後態度，及犯罪後迄今已返還告訴人
    四萬五千四百十六元（有匯款單八張在卷足憑）等一切情狀，爰量處如主文所示
    之刑。末查偽造美國運通銀行台北分行支票號碼：0000000號、金額新台
    幣玖萬肆仟元、發票日八十八年八月二十五日、發票人「ｗｅｉ  ｗｅｉ」之支
    票壹張，不論屬於被告與否，應依刑法第二百零五條之規定沒收，至所偽造之署
    押，已因沒收上開有價證券而包含在內，自無庸另為沒收之諭知。又沒收為從刑
    ，應附屬於主刑，不生比較輕重之問題，如行為後，僅沒收之從刑規定有更易，
    主刑並未修正時，則沒收部分不生比較之問題，依從新原則，皆應適用修正後之
    法律，併此敘明。
四、公訴意旨另以：被告甲○○復承上揭偽造有價證券之概括犯意，於八十九年十一
    月初某日，在某不詳地點，未經乙○○之同意或授權，在乙○○所有之美國運通
    銀行台北分行上開帳戶之空白支票（支票號碼：0000000號）上，擅自填
    載發票金額九千元、發票日八十九年十一月十日，並偽刻乙○○之印章一枚，而
    盜蓋乙○○之印文於發票人欄完成發票行為後，將該張偽造之支票放置於其與男
    友丙○○同居之基隆市○○路四十二巷十九號之三住處臥室內。嗣丙○○於整理
    房間時發現該張支票，因不知該支票係被告甲○○所偽造，乃於同年十一月九日
    下午，在基隆市○○區○○路郵局前，將該張支票交付予呂瑞斌，用以償還債務
    。後經呂瑞斌將該支票轉交其女呂雅芬提示而遭退票，因認被告涉犯刑法第二百
    零一條第一項之偽造有價證券罪，與前揭有罪部分為連續犯云云。
（一）按犯罪事實應依證據認定之，無證據不得推定其犯罪事實。又不能證明被告犯
      罪者，應諭知無罪之判決，刑事訴訟法第一百五十四條、第三百零一條第一項
      分別定有明文。再告訴人之告訴，本以使被告受刑事訴追為目的，故其陳述是
      否與事實相符，自應調查其他證據，以資審認，苟其所為攻擊之詞，尚有瑕疵
      ，則在此瑕疵未予究明以前，即不能遽採為斷罪之基礎。另按事實之認定，應
      憑證據，如未能發現相當證據，或證據不足以證明，自不能以推測或擬制之方
      法，為裁判基礎；且被告否認犯罪事實所持之辯解，縱屬不能成立，仍非有積
      極證據足以證明其犯罪行為，不能遽為有罪之認定。
（二）公訴意旨認被告涉有偽造該張九千元支票之犯行，無非以告訴人之指訴、證人
      丙○○證稱自被告所住房間內裝公司物品之紙箱內拿到系爭支票，且拿到時已
      填載完成、證人呂瑞斌證稱自丙○○處收受系爭支票、復有該張支票影本、退
      票理由單各一紙、掛失止付通知書等為其論據。訊據被告甲○○矢口否認本件
      犯行，辯稱伊從未見過票號0000000號之本張支票，亦從未簽發本張支
      票，依其推測，很可能是因伊與乙○○從南山人壽公司轉職到幸福人壽公司時
      ，乙○○未至公司整理打包，故伊將把自己的資料，連同乙○○的資料一起打
      包帶回住處，因當時伊與丙○○同住，故將伊與乙○○的資料打包成箱，置於
      丙○○之臥室，未料到丙○○會去整理並從中拿取該支票，況告訴人至銀行辦
      理支票掛失止付時，伊亦一同前往，伊既已知道本張支票已掛失止付，豈會笨
      到再簽發本張已掛失止付之支票？等語。
（三）經查票號0000000號之支票辦理掛失止付時，是由告訴人與被告一起前
      往美國運通銀行台北分行辦理等情，業經告訴人所陳明，是被告既已知悉該支
      票業經掛失止付，依常理自無再予擅自簽發之可能；次查被告知悉告訴人在支
      票上之簽名均用「ｗｅｉ  ｗｅｉ」，故其在偽造上揭支票號碼：00000
      00號之空白支票上會依樣冒簽，並獲得兌現，然查卷附本張票號00000
      00號之支票，其發票人處係用蓋章，該印文雖模糊不清，無法辨別其姓名，
      然依其字跡所示，並非如公訴意旨所載之「乙○○」，有該支票影本一紙在卷
      可按，是本件九千元支票偽造之手法與前揭九萬四千元支票偽造之手法完全不
      同；再查證人丙○○經送測謊，對於「系案九千元支票上之金額、日期不是伊
      偽填的」、「伊取得系案九千元支票時，該支票已不是空白票」等問題經測時
      ，均呈情緒波動反應，研判有說謊，有法務部調查局調科參字第09200381600
      號測謊報告書一份在卷可參，是證人丙○○雖證稱系爭支票係從被告所住房間
      內裝公司物品之紙箱內取得，「取得該支票時已填載完成」此語其真實性實足
      堪置疑。總上所述，並無積極之證據足資證明本件票號0000000號，金
      額九千元之支票確是被告所偽造，自不能以推測或擬制之方法入被告於罪，公
      訴人認此部份與前揭偽造有價證券罪有連續犯裁判上一罪之關係，爰不另為無
      罪之諭知。
據上論斷，應依刑事訴訟法第二百九十九條第一項前段、刑法第二百零一條第一項、
第二百零五條，罰金罰鍰提高標準條例第一條前段，判決如主文。
本案經檢察官林聰良到庭執行職務。
中      華      民      國      九十三      年    一    月    二十九    日
                                    臺灣士林地方法院刑事第一庭
                                            審判長法  官  林  清  吉
                                                  法  官  許  辰  舟
                                                  法  官  張  國  棟
右正本證明與原本無異。
如不服本判決，應於判決送達後十日內，向本院提出上訴狀。
                                                  書記官  蔡  佳  君
中      華      民      國      九十三      年    二    月      二      日
附錄所犯法條：
中華民國刑法第二百零一條第一項
意圖供行使之用，而偽造、變造公債票、公司股票或其他有價證券者，處三年以上
十年以下有期徒刑，得併科三千元以下罰金。
